【裁判字號】    97,上訴,3360
【裁判日期】    970912
【裁判案由】    違反廢棄物清理法
【裁判全文】
臺灣高等法院刑事判決                97年度上訴字第3360號
上  訴  人
即  被  告  丙○○
上列上訴人因違反廢棄物清理法案件，不服臺灣桃園地方法院97
年度訴字第393號，中華民國97年5月30日第一審判決（起訴案號
：臺灣桃園地方法院檢察署96年度偵字第29085號），提起上訴
，本院判決如下：
    主  文
上訴駁回。
    事  實
一、丙○○前於民國95年間，因違反廢棄物清理法案件，經原審
    法院判處有期徒刑1年，減刑為有期徒刑6月，如易科罰金，
    以新臺幣1,000元折算1日確定（尚未執行）。其明知從事廢
    棄物清除業務，應依廢棄物清理法第41條第1項規定向直轄
    市、縣（市）主管機關或中央主管機關委託之機關申請核發
    公民營廢棄物清除機構許可文件，而其未領有廢棄物清除許
    可證或核備文件，自不得從事廢棄物之清除業務。竟基於違
    法清除、處理廢棄物之犯意，於96年11月18日晚上11時許，
    以每車新臺幣（下同）3,500元之代價，受不詳人士之託，
    駕駛其所有之車牌號碼SV-328號營業曳引車（其後聯結車牌
    號碼NT-31號拖車），前往臺北縣新莊市○○道旁之某工地
    ，載運內含廢棄塑膠袋、鐵絲、帆布、木塊、垃圾之甲○○○○○○1車後，於同年月19日凌晨1時30分許，至桃園縣楊
    梅鎮○○里○○○○段15之9地號丁○○所有之土地任意傾
    倒棄置，而從事廢棄物清除之業務。惟尚未將車上所載廢棄
    物傾倒完全之際，即為丁○○發現而報警查獲，而悉上情。
二、案經桃園縣政府警察局楊梅分局報請臺灣桃園地方法院檢察
    署檢察官偵查起訴。
    理  由
一、證據能力部分：有關證人戊○○、丁○○於警詢陳述，楊
    梅鎮執行廢棄物清理法查核工作紀錄表、現場查獲照片、00
    00000000號行動電話雙向通聯記錄、行車執照影本、駕駛執
    照影本，雖屬審判外之陳述，惟被告未爭執其證據能力，且
    觀其製作、取得情形，亦無違法或不當之情況，依刑事訴訟
    法第159條之5規定，自有證據能力。證人戊○○、丁○○
    、乙○○於偵訊所為之陳述，均依法具結（偵卷第42-44頁
    ），且無何顯不可信之情形，依刑事訴訟法第159條之1第2
    項規定，亦有證據能力。
二、上訴人即被告於原審固不諱言：於上開時地傾倒物品，為警
    查獲等情，惟否認有違反廢棄物清理法犯行，辯稱：並非從
    事廢棄物清理，僅偶受委託為廢棄物清理工作，應僅罰鍰，
    而非刑罰處分。又係受戊○○之託載運，對於載運物品是否
    符合涂某所需，無從置喙等語，經查：
（一）有關被告未領有廢棄物清除理許可文件，於96年11月18日
      晚間11時許，以每車3,500元之代價，受不詳之人所託，
      駕駛其所有之車牌號碼SV-328號營業曳引車（其後聯結車
      牌號碼NT-31號拖車），由臺北縣新莊二省道旁之工地內
      運載含有廢土、廢鐵、水泥塊、磚塊、木材、帆布等廢棄
      物至桃園縣楊梅鎮○○里○○○○段15之9號土地傾倒，
      而於同年月19日凌晨1時30分許為警查獲等情，業據被告
      於警詢、偵訊及原審坦承不諱（偵卷第8至9頁、第33至34
      頁、原審審訴卷第23頁，原審卷第26-27頁），核與證人
      丁○○於警詢、偵訊證稱：於96年11月19日凌晨1時20分
      許，發現車牌號碼SV-328號營業曳引車在伊持有4分之1之
      桃園縣楊梅鎮○○里○○○○段15之9號土地傾倒廢棄物
      ，被告倒了一半在地上，一半還在車上，伊便通知警員到
      場處理。該車所傾倒之廢棄物中有水泥塊、磚塊、塑膠類
      物品、鐵絲、木塊等語（偵卷第23至24頁、40頁）；證人
      乙○○於偵訊證稱：被告所傾倒之物有水泥塊、帆布、木
      材、塑膠類廢棄物、鐵絲類、塑膠瓶等語（偵卷第40頁）
      ，大致相符，復有楊梅鎮執行廢棄物清理法查核工作紀錄
      表（偵卷第13頁）、現場照片7張（偵卷第28至31頁）在
      卷可稽，足認被告自白，有證據可佐，堪予採信，此部分
      事實，堪予認定。
（二）被告辯稱：是磚頭等營建廢棄物，可回收不違法乙節，按
      未依廢棄物清理法第41條第1項規定領有廢棄物清除、處
      理許可文件，從事廢棄物貯存、清除、處理者，應依同法
      第46條第4款處以刑責，其所定廢棄物之範圍，依廢棄物
      清理法第2條第1項規定，則分為一般廢棄物及事業廢棄物
      二種（其中一般廢棄物，係由家戶或其他非事業所產生之
      垃圾、糞尿、動物屍體等足以污染環境衛生之固體或液體
      廢棄物，另事業廢棄物又分為有害事業廢棄物及甲○○○○○○，其有害事業廢棄物，係由事業機構所產生具有毒
      性、危險性，其濃度或數量足以影響人體健康或污染環境
      之廢棄物，而甲○○○○○○，則係由事業機構所產生有
      害事業廢棄物以外之廢棄物）。又營建廢棄土包括建築工
      程、公共工程及建築物拆除工程施工所產生之剩餘土石方
      、磚瓦、混凝土塊，均為有用資源，非屬廢棄物範圍，其
      主管機關為內政部營建署。至於因施工所附帶產生之金屬
      屑、玻璃碎片、塑膠類、木屑、竹片、紙屑、瀝青等廢棄
      物，則屬於甲○○○○○○，依廢棄物清理法規定，由行
      政院環保署主管。另依內政部「營建剩餘土石方處理方案
      」規定，營建剩餘土石方之種類，包括建築工程、公共工
      程及相關拆除施工所產生之泥、土、砂、石、磚、瓦、混
      凝土塊等。惟如營建剩餘土石方混雜鋼筋、廢木板等廢棄
      物時，則為營建混合物，仍屬廢棄物範圍，應依廢棄物清
      理法相關規定妥善清除處理或再利用（行政院環境保護署
      94年1月11日環署廢字第0940000287號函參照）。本件被
      告運載之物中除有水泥塊、磚塊外，另摻雜塑膠袋、鐵絲
      、帆布、木塊、垃圾等物一節，已如前述，依上揭環保署
      函示之說明，被告所運載之物即應歸類為營建混合物，屬
      甲○○○○○○範圍。再依廢棄物清理法所訂之法規命令
      「事業廢棄物貯存清除處理方法及設施標準」，就該法「
      清除」名詞定義為：事業廢棄物之收集、運輸行為。又一
      般廢棄物回收清除處理辦法中，亦就廢棄物清理法內之「
      清除」指下列行為：1.收集、清運：指以人力、清運機具
      將一般廢棄物自產生源運輸至處理場（廠）之行為。2.轉
      運：指以清運機具將一般廢棄物自產生源運輸至轉運設施
      或自轉運設施運輸至中間處理或最終處置設施之行為。另
      依行政院環境保護署89年1月15日89環署廢字第0082938號
      函示：以車載運廢棄物之司機，其單純載運廢棄物之行為
      ，即為非法清除廢棄物之行為。是被告辯稱：載運營建廢
      棄物不違法等語，顯不可採。
（三）被告辯稱：係偶一為之，非以之為業，僅應科罰鍰乙節，
      然查：被告於警詢稱：駕車經過臺北縣新莊二省道旁之工
      地，有人向伊攔車，並支付每車3,500元之代價央伊載運
      本案廢棄物等語（偵卷第8頁），苟如被告所辯，其非以
      載運廢棄物為業，衡情，豈知該等廢棄物應運至何處堆放
      、處理？既不知如何載運，豈能允諾載運？然被告卻隨召
      隨停，輕易受託載運該等廢棄物，足見被告知之甚詳，而
      有反覆多次載運廢棄物，以之為業之意思，參酌被告前於
      95年3月16日因未領有廢棄物清除許可文件，受託載運清
      除廢棄物並傾倒，而於同日為警查獲，經原審另案以95年
      度訴字第2098號判處有期徒刑1年，減為有期徒刑6月確定
      等情，有判決在卷可按（原審卷第34-47頁），顯見其以
      此為業，且其既經前開偵審過程，當知此等行為違法，苟
      僅係偶一為之，衡情，其後避之猶恐未及，惟卻不然，顯
      見其有反覆實施之情形，由此益徵被告確有違法從事廢棄
      物清除「業務」之情形。是被告此部分所辯，亦不可採。
（四）被告辯稱：係應戊○○之央，運載磚塊至桃園縣楊梅鎮○○路某處回填土地，然因伊行經桃園縣楊梅鎮○○里○○○○段15之9號土地時，見該處有人傾倒廢土於上，遂誤
      認該處為戊○○所述地點，才將所運載之物傾倒在該處云
      云。然被告於警詢自承：伊不清楚戊○○所提供之場所是
      否經主管機關許可回填之處所等語（偵卷第9頁），顯見
      被告並未確認其所運載廢棄物前往之目的地是否為合法處
      理廢棄物之場所，其本不得載運廢棄物前往。況本件係處
      罰被告未領有廢棄物清除理許可文件，即從事廢棄物清除
      之行為，要與被告是否誤認其所欲棄置廢棄物之地點一事
      無涉。參以證人戊○○迭於警詢、偵訊及原審證稱：有請
      被告載運1車磚塊至桃園縣楊梅鎮○○路○段某間修理廠將
      該處低窪地區填平，但被告為警查獲時所載運之物並非伊
      所需之磚塊，且被告傾倒的地點亦非伊所指定之地點等語
      （見同上偵查卷第20頁、第28至39頁、原審卷第17頁，第
      20頁），顯見證人戊○○所需之物為填平土地之磚塊，並
      非被告所運載之廢棄物，且被告傾倒廢棄物之地點亦非證
      人戊○○所指定之地點，則被告辯稱為警查獲時所載運之
      物係應證人戊○○央請填地所用一節，已然無據，不足採
      信。
（五）被告辯稱：確實是誤認傾倒地點，否則當盡速駕車離去，
      豈會留下與地主解釋，而待警方前來乙節，按本案之重點
      ，非傾倒處，已如前述，至於作案者遭人發覺後，其反應
      方式，固以逃跑為常見，然亦有無處遁逃，而故作鎮定狀
      ，或其他應對方式，千姿百態，不一而足，因此，不能以
      未能即刻離去，而據為有利被告之認定。
綜上，被告所辯，不足採信，事證明確，被告犯行，堪以認定。
三、核被告所為，係犯廢棄物清理法第46條第4款之未領有廢棄
    物清除處理許可文件，從事廢棄物清除處理罪。原審以事證
    明確，適用刑事訴訟法第299條第1項前段，廢棄物清理法第
    46條第4款，並審酌被告前於民國95年間因違反廢棄物清理
    法案件，甫經判處有期徒刑1年，減刑為有期徒刑6月確定，
    竟不知警惕，再犯本件違反廢棄物清理法案件，且2件犯行
    均為被告載運廢棄物前往某處傾倒，被告一再觸法，顯無視
    法禁，且其隨意傾倒廢棄物，足以破壞環境，惟尚未傾倒完
    畢即為警查獲，且案發後業已清理其所傾倒之廢棄物，業經
    被害人丁○○於本院陳述明確，所生危害非鉅，兼衡其犯罪
    之動機、目的、手段及犯後態度等一切情狀，量處有期徒刑
    一年二月，認事用法，均無違誤。被告上訴意旨略以：係偶
    受他人之託清理廢棄物，並非以之為業務，受託之人，無從
    知曉該等物品是否合法，又已與被害人達成和解，若認有罪
    ，請從輕量刑等語，並提出和解書一張為證，然觀諸該和解
    書內容係：被告已清理其所傾倒之廢棄物（本院卷第20頁）
    。原審量刑時，已審酌此情狀，並無遺漏，而影響被告刑度
    之處。是此部分上訴意旨，顯有誤會，至於其他上訴意旨，
    無非執陳詞，再事爭執，難認有理由，綜上，本件上訴，為
    無理由，應予駁回。
四、被告經合法傳喚，無正當理由不到庭，爰不待其陳述，逕行
    判決。
據上論斷，應依刑事訴訟法第371條，第368條，判決如主文。
本案經檢察官姜貴昌到庭執行職務。
中    華    民    國    97    年    9     月    12    日
                  刑事第十八庭審判長法  官  吳鴻章
                                    法  官  陳健順
                                    法  官  周政達
以上正本證明與原本無異。
如不服本判決，應於收受送達後十日內向本院提出上訴書狀，其
未敘述上訴之理由者並得於提起上訴後十日內向本院補提理由書
（均須按他造當事人之人數附繕本）。
                                    書記官  莊昭樹
中    華    民    國    97    年    9     月    12    日
附錄：本案論罪科刑法條全文
廢棄物清理法第46條規定：
有下列情形之一者，處1年以上5年以下有期徒刑，得併科新臺幣
3百萬元以下罰金：
一、任意棄置有害事業廢棄物。
二、事業負責人或相關人員未依本法規定之方式貯存、清除、處
    理或再利用廢棄物，致污染環境。
三、未經主管機關許可，提供土地回填、堆置廢棄物。
四、未依第41條第1項規定領有廢棄物清除、處理許可文件，從
    事廢棄物貯存、清除、處理，或未依廢棄物清除、處理許可
    文件內容貯存、清除、處理廢棄物。
五、執行機關之人員委託未取得許可文件之業者，清除、處理一
    般廢棄物者；或明知受託人非法清除、處理而仍委託。
六、公民營廢棄物處理機構負責人或相關人員、或執行機關之人
    員未處理廢棄物，開具虛偽證明。


司法院資訊處製作；財團法人民間司法改革基金會備份。
